臺灣臺南地方法院刑事判決　　　　　　　 96年度訴字第338號
公　訴　人　臺灣臺南地方法院檢察署檢察官
被　　　告　甲○○
　　　　　　　　　（現在臺灣台南監獄台南分監另案執行中）
上列被告因違反毒品危害防制條例案件，經檢察官提起公訴（96
年度毒偵字第724號、第727號、第728號及第729號），被告於準
備程序就犯罪事實全部為有罪之陳述，經聽取當事人意見後，合
議庭裁定由受命法官獨任行簡式審判程序，判決如下：
    主  文
甲○○施用第一級毒品，累犯，處有期徒刑壹年貳月，扣案之第
一級毒品海洛因壹小包（淨重零點零參公克）沒收銷燬之，扣案
之上開海洛因外包裝（重零點貳零公克）沒收。
    事  實
一、(一)甲○○前因施用毒品案件，經本院以九十年度毒聲字第八
    七二號裁定強制戒治，嗣停止戒治保護管束期滿，由臺灣臺
    南地方法院檢察署檢察官於民國（下同）九十一年四月十九
    日，以九十一年度戒毒偵字第一七三號為不起訴處分確定；
    又因二件施用毒品案件，經本法院分別以九十一年度訴字第
    九六九號、九十二年度訴字第七四八號判處有期徒刑七月及
    十月確定，接續執行至九十四年二月五日假釋付保護管束，
    嗣至九十四年三月十三日假釋期滿未經撤銷，以已執行完畢
    論。(二)詎其不知戒除毒癮，於上開強制戒治執行完畢釋放後
    五年內，明知海洛因係毒品危害防制條例第二條第二項第一
    款所明定之第一級毒品，不得持有及施用，竟基於反覆施用
    第一級毒品海洛因之同一犯意，自九十五年七月間某日起至
    同年十月三日某時止，在臺南市○區○○路黃金海岸堤防邊
    及不詳等處所，連續施用海洛因，約一、二日一次；其中，
    (1)警方於九十五年七月三十日下午二時五十分許，在高雄縣
    湖內鄉○○村○○路○段四九六巷六八之二號查獲，並於當
    日晚間六時四十分許，得其同意採其尿液送驗，結果呈嗎啡
    陽性反應；(2)警方於九十五年八月二十七日中午十二時零五
    分許，在臺南市○○街六○二號旁空屋內查獲，並於當日下
    午三時十分許，得其同意採其尿液送驗，結果呈嗎啡陽性反
    應；(3)警方於九十五年八月二十八日晚間十時三十分許，在
    臺南市警察局第六分局，得其同意採其尿液送驗，結果呈嗎
    啡陽性反應；(4)警方於九十五年十月四日晚間九時許，在臺
    南市○區○○路三○二巷二一號旁，見其行跡可疑而查獲，
    並扣得其所有之海洛因一小包（淨重零點零三公克），及其
    所有供施用海洛因所用之前開毒品包裝一個（重零點二零公
    克），警方並於當日晚間十一時許，得其同意採其尿液送驗
    ，結果呈嗎啡陽性反應；而悉上情。
二、案經高雄縣政府警察局湖內分局報告臺灣高雄地方法院檢察
    署呈請臺灣高等法院檢察署檢察長函轉及臺南市警察局第六
    分局報告臺灣臺南地方法院檢察署檢察官偵辦起訴。
    理  由
一、本件被告甲○○所犯為死刑、無期徒刑、最輕本刑為三年以
    上有期徒刑以外之罪，亦非屬高等法院管轄之第一審案件，
    其於準備程序進行中，先就被訴事實為有罪之陳述，經法官
    告知簡式審判程序之旨，並聽取檢察官之意見後，依刑事訴
    訟法第二百七十三條之一第一項、第二百七十三條之二等規
    定，裁定由受命法官獨任進行簡式審判程序，且不受同法關
    於證據能力認定及調查方式之限制，合先敘明。
二、(1)訊據被告甲○○對於上開犯罪事實坦承不諱（見本院卷第
    二十八頁），而被告上開四次經警所採尿液送驗，結果均呈
    嗎啡陽性反應（按海洛因係由嗎啡經化學合成而製得，經注
    射進入人體後，因代謝而分解又生成嗎啡，因此施打海洛因
    後，由尿液檢驗結果仍為嗎啡反應，核屬科學上正常合理現
    象），亦有查獲毒品採集尿液送驗姓名對照表一紙、涉嫌毒
    品案尿液編號及年籍對照表三紙、台灣檢驗科技股份有限公
    司九十五年八月九日KＺ000000000000號濫用藥
    物尿液檢驗報告一紙、長榮大學九十五年九月十一日編號0
    000000號、九十五年九月十三日編號0000000
    號、九十五年十月二十五日編號0000000號檢驗報告
    三紙附卷可稽（均以GC/MS氣相層析質譜儀法確認檢驗），
    復有被告所有之毒品海洛因一小包（淨重零點零三公克），
    及其所有供施用海洛因所用之上開毒品包裝一個（重零點二
    零公克）扣案足佐；且前開毒品海洛因一小包，經送請法務
    部調查局鑑定，其檢驗結果認送驗白粉含有第一級第６項毒
    品海洛因成分，而該等毒品淨重及包裝重量分別如前所述等
    情，有該局九十五年十月三十一日調科壹字第○九五二三○
    三一二一○號鑑定通知書一紙附卷可查（見本院卷第二十四
    頁），堪認被告之上開自白為真實，足以採信。(2)此外，被
    告前因施用毒品案件，經本院裁定強制戒治，嗣停止戒治保
    護管束期滿，由檢察官以九十一年度戒毒偵字第一七三號為
    不起訴處分確定；又因二件施用毒品案件，經本法院以九十
    一年度訴字第九六九號、九十二年度訴字第七四八號判處有
    期徒刑七月及十月確定等情，亦有台灣高等法院被告前案紀
    錄表、台南地檢署刑案資料查註紀錄表等件附卷可參，是本
    件被告於五年內四犯本件之毒品危害防制條例第十條第一項
    之罪，可信為真正。
    (3)綜上所述，本件事證明確，被告犯行洵堪認定。
三、(一)按海洛因係毒品危害防制條例第二條第二項第一款所明定
    之第一級毒品，禁止非法持有及施用；核被告甲○○上開所
    為，係犯毒品危害防制條例第十條第一項之施用第一級毒品
    罪；其持有第一級毒品海洛因之低度行為，為進而施用之高
    度行為所吸收，不另論罪。(二)又被告上開施用海洛因犯行，
    應論以集合犯之包括上一罪，其理由如下：(1)查毒品危害防
    制條例第二條第二項所稱之毒品，乃指具有成癮性、濫用性
    及對社會危害性之麻醉藥品與其製品及影響精神物質與其製
    品，換言之，施用該等毒品而違反同條例第十條之犯罪行為
    人，其本質上即具有成癮性、反覆性施用毒品之病態性犯罪
    行為人，又參以被告先前多次施用毒品之前科，足徵其對於
    施用毒品之主觀意志薄弱，再佐以被告於警偵訊時自承一、
    二天施用海洛因一次，依其施用毒品之時間密集性，顯見被
    告確有依賴毒品之成癮性而有反覆施用海洛因之習慣。(2)次
    查，刑事法若干犯罪行為態樣，本質上原具有反覆、延續實
    行之特徵，立法時既予特別歸類，定為犯罪構成要件之行為
    要素，則行為人基於概括之犯意，在密切接近之一定時、地
    反覆實行之複次行為，倘依社會通念，於客觀上認為符合一
    個反覆、延續性之行為觀念者，於刑法評價上，即應僅成立
    一罪。學理上所稱「集合犯」係指職業性、營業性或收集性
    等具有重複特質之犯罪均屬之，例如經營、從事業務、收集
    、販賣、製造、散布等行為概念，此有最高法院九十五年度
    臺上字第一○七九號判決意旨可資參照，由此可知「集合犯
    」之概念並非我國刑事法所不採者。而衡之毒品危害防制條
    例第二條所規範之毒品既因具有高度之成癮性及濫用性，施
    用毒品之行為本身，顯然具有反覆性及持續性之特徵，如將
    「反覆多次施用毒品行為」評價為數罪，顯與刑罰過度評價
    禁止原則相悖，並有違憲法所揭櫫之比例原則，是以，本院
    參酌被告有施用毒品之習慣以及施用毒品之犯罪特性，認被
    告之本件多次施用海洛因犯行，應予評價為「集合犯」之包
    括一罪。(三)另被告有犯罪事實欄所載之前科一節，亦有上開
 　 刑案資料查註紀錄表及前案紀錄表可按，依前開說明，其受
    有期徒刑執行完畢後五年內故意再犯本件有期徒刑以上之罪
    ，為累犯，應依刑法第四十七條第一項之規定加重其刑。(四)
    爰審酌被告前曾因施用毒品案件經強制戒治及判處徒刑，竟
    無視於毒品對於自身健康之戕害及國家對於杜絕毒品犯罪之
    禁令，猶施用毒品不輟，再為本件犯行，惟念及其吸毒係戕
    害自己身心之行為，及其犯罪之動機、目的、手段、次數、
    時間密集、犯罪後坦承犯行等一切情狀，量處如主文所示之
    刑，以資懲戒。扣案之上開海洛因一小包，既屬第一級毒品
    ，即應依毒品危害防制條例第十八條第一項前段規定，不問
    屬於被告所有與否，均予宣告沒收銷燬之（鑑驗耗罄之毒品
    既已滅失，自毋庸宣告沒收銷燬），至扣案之上開毒品外包
    裝，係用於包裹毒品，防其裸露、潮濕，便於攜帶之用，屬
    被告所有供犯本件所用之物，業據被告供明在卷，爰併依刑
    法第三十八條第一項第二款、第三項規定宣告沒收。
據上論斷，應依刑事訴訟法第二百七十三條之一第一項、第二百
九十九條第一項前段，毒品危害防制條例第十條第一項、第十八
條第一項前段，刑法第十一條前段、第四十七條第一項、第三十
八條第一項第二款，判決如主文。
本案經檢察官乙○○到庭執行職務。
中　　華　　民　　國　　96　　年　　5 　　月　　16　　日
                  刑事第八庭   法  官  盧鳳田
以上正本證明與原本無異。
如不服本判決，應於收受送達後10日內向本院提出上訴書狀（應
附繕本）。
 　　　　　　　　　　　　　　　書記官  吳姁穗
中　　華　　民　　國　　96　　年　　5 　　月　　16　　日
附錄本件論罪科刑條文：
毒品危害防制條例第10條第1項：
施用第一級毒品者，處 6 月以上 5 年以下有期徒刑。
